【裁判字號】    98,救,12
【裁判日期】    990112
【裁判案由】    訴訟救助
【裁判全文】
臺中高等行政法院裁定
                                        98年度救字第12號
聲  請  人  甲○○
上列聲請人因與相對人交通部公路總局新竹區監理所間訴訟救助
事件（本院98年度再字第55號），聲請訴訟救助，本院裁定如下
：
    主  文
聲請駁回。
聲請訴訟費用由聲請人負擔。
    理  由
一、按「當事人無資力支出訴訟費用者，行政法院應依聲請，以
    裁定准予訴訟救助。但顯無勝訴之望者，不在此限。」、「
    聲請訴訟救助，應向受訴行政法院為之。聲請人無資力支出
    訴訟費用之事由應釋明之。前項釋明，得由受訴行政法院管
    轄區域內有資力之人出具保證書代之。前項保證書內，應載
    明具保證書人於聲請訴訟救助人負擔訴訟費用時，代繳暫免
    之費用。」為行政訴訟法第101條及102條所分別規定。次按
    當事人無資力支出訴訟費用者，依行政訴訟法第101條規定
    ，法院固應依聲請准予救助，惟此項救助之事由，依同法第
    102條第2項及第3項規定，應提出依證據之性質能即時調查
    之證據以釋明之，或由受訴行政法院管轄區域內有資力之人
    提出保證書代之。而所謂無資力，係指窘於生活，且缺乏經
    濟上之信用而言（最高法院43年度台抗字第152號判例意旨
    參照）。又「經分會准予法律扶助之無資力者，其於訴訟程
    序中，向法院聲請訴訟救助時，應准予訴訟救助。但另有不
    符法律扶助事實之證明者，不在此限。」法律扶助法第62條
    亦有明文。
二、本件聲請人聲請訴訟救助，僅主張：主旨(一)請求鈞院准予暫
    免繳納裁判費用。(二)請求損害賠償新臺幣1000萬元。(三)所有
    的稅賦事項以及所有的規費事項均由相對人負擔。(四)訴訟費
    用及執行費用均由相對人負擔。並提出說明謂：(一)鈞院98年
    度救字第10號裁定在案。(二)最高行政法院98年度裁聲字第8
    號裁定在案等語。關於前揭主旨(一)部分，按聲請人並未對於
    其無資力支出訴訟費用之事由，提出可使行政法院信其主張
    為真實且能即時調查之證據予以釋明。且經本院函詢財團法
    人法律扶助基金會苗栗分會結果，聲請人並未向該會申請法
    律扶助，則本件尚無依法律扶助法第62條規定，應准予扶助
    之情事。揆諸首揭說明，本件聲請人聲請訴訟救助，未據提
    出能即時調查之證據，以資釋明其無資力支出訴訟費用之主
    張為真實，亦未據提出保證書以代之，其聲請即屬無從准許
    。另關於前揭主旨(二)至(四)部分，則係聲請人實體上之請求，
    與本件訴訟救助事件無涉，應俟聲請人該項聲明起訴程序合
    法後，進入實體審理後，再由本院另案審理之，爰不於本裁
    定中論述，併予指明。
三、依行政訴訟法第104條，民事訴訟法第95條、第78條，裁定
    如主文。
中    華    民    國    99    年    1     月    12    日
              臺中高等行政法院第四庭
                        審判長法  官  沈  應  南
                              法  官  王  德  麟
                              法  官  許  武  峰
以上正本證明與原本無異。
如不服本裁定，應於裁定送達後10日內以書狀敘明理由，經本院
向最高行政法院提起抗告（須依對造人數附具繕本）。
中    華    民    國    99    年    1     月    13    日
                              書記官  莊  啟  明


司法院資訊處製作；財團法人民間司法改革基金會備份。
